---
title: "Práctica 3: Predicción de estructuras secundarias en proteínas"
output: html_document
---
Alba Cerro Monje

Alejandro Moreno Díaz

Arturo Redondo Luque


## Ejercicio 1: Conjunto de datos y definiciones
```{r}
# Conjunto de datos
df = read.csv("data.txt", sep = ",", header = TRUE)

# Definición de tipo de dato de cada columna
df[] = lapply(df, as.character)
df = transform(df, len = as.numeric(len))

# Alfabeto
alphabet = strsplit("RKDEQSCHNTWYMAILFVPG","")
lalp = length(alphabet[[1]])
cat('Longitud del alfabeto:', lalp, '\n')

# Número de instancias
nseq = nrow(df)
cat('Número de instancias:', nseq, '\n')

# Longitud de las secuencias
lseq = df$len[1]
cat('Longitud de las secuencias:', lseq, '\n')
```

## Ejemplo 1: Lista de estructuras
```{r}
strlist = strsplit("CEH","")
nsta = length(strlist[[1]])
cat("Número de estructuras por aa:", nsta, "\n")
```

## Ejercicio 2: Conjunto de entrenamiento y validación
```{r}
training = sample(nseq, 0.7*nseq, replace = FALSE)
dftrain = df[training,]
ntrain = nrow(dftrain)
cat('Longitud del conjunto de entrenamiento:', ntrain, '\n')

dftest = df[-training,]
ntest = nrow(dftest)
cat('Longitud del conjunto de validación:', ntest)
```

## Ejemplo 2: Obtención de los aminoácidos asociados a la estructura C en la primera secuencia
```{r}
struc = strsplit(dftrain$sst3[1],"")
seque = strsplit(dftrain$seq[1],"")
idx = which(struc[[1]] == "C")

if (length(idx) > 0){
  aasubset = seque[[1]][idx]
  laasubset = length(aasubset)
  print(aasubset)
}
```

## Ejercicio 3: Frecuencias de aparación de los aminoácidos asociados a la estructura C en la primera secuencia
```{r}
frecs = matrix(c(0), nrow = 1, ncol = 20)
colnames(frecs) = alphabet[[1]]

for(i in 1:lalp){
  n = which(aasubset == alphabet[[1]][i])
  frecs[i] = length(n)
}

frecs
```

## Ejercicio 4: Frecuencias absolutas de todos los aminoácidos asociados a la estructura C
```{r}
count = function(n, e){
  struc = strsplit(dftrain$sst3[n],"")
  seque = strsplit(dftrain$seq[n],"")
  idx = which(struc[[1]] == e)
  
  if (length(idx) > 0){
    aasubset = seque[[1]][idx]
  }
  return(aasubset)
}


for (i in 2:ntrain){
  s = count(i, 'C')
  for(j in 1:lalp){
    n = which(s == alphabet[[1]][j])
    frecs[j] = frecs[j] + length(n)   
  }
}

frecs
```

## Ejercicio 5: Matriz de emisión
```{r}
frec_h = rep(0, 20)
frec_e = rep(0, 20)

for (i in 1:ntrain){
  h = count(i, 'H')
  e = count(i, 'E')
  for(j in 1:lalp){
    n = which(h == alphabet[[1]][j])
    frec_h[j] = frec_h[j] + length(n)
    
    m = which(e == alphabet[[1]][j])
    frec_e[j] = frec_e[j] + length(m)
  }
}

emission = rbind(frecs, frec_e, frec_h)
rownames(emission) = strlist[[1]]

emission = emission / rowSums(emission)
emission
```




## Ejercicio 6: Matriz de transiciones entre estados y vector de probabilidades inicial
```{r}
# Matriz de transiciones
Ptrans = matrix(c(0), 3, 3)
colnames(Ptrans) = strlist[[1]]
rownames(Ptrans) = strlist[[1]]

for (i in 1:ntrain){
  struc = strsplit(df$sst3[i],"")
  pos1  = which(struc[[1]][1] == strlist[[1]])
  for (j in 2:lseq){
    pos2 = which(struc[[1]][j] == strlist[[1]])
    Ptrans[pos1,pos2] = Ptrans[pos1,pos2] + 1
    pos1 = pos2
  }
}

Ptrans = Ptrans/rowSums(Ptrans)
Ptrans

# Vector de probabilidades inicial
Pini = rep(0, 3)
names(Pini) = strlist[[1]]

for (i in 1:ntrain){
  struct = strsplit(dftrain$sst3[i],"")
  idx = which(struct[[1]][1] == strlist[[1]])
  Pini[idx] = Pini[idx]+1
}

Pini = Pini/sum(Pini)
Pini
```


## Ejercicio 7: Predicción de una estructura secundaria
```{r}
# Observación del conjunto de validación
o = sample(ntest, 1)
obs = strsplit(dftest[o,]$seq, '')

# Viterbi
source('myviterbi.R')

struct = myviterbi(emission, Ptrans, Pini, obs[[1]])

struct
dftest[o,]$sst3
```


## Ejercicio 8: Matriz de confusión y tasa de error
```{r}
# Definición de la matriz de confusión
confussion_total = matrix(c(0), nsta, nsta)
colnames(confussion_total) = strlist[[1]]
rownames(confussion_total) = strlist[[1]]

for (i in 1:ntest){

  obs_seq = strsplit(dftest[i,]$seq, '')  # Secuencia de la observación actual
  obs_str = strsplit(dftest[i,]$sst3, '') # Estructura de la observación actual
  
  struct = myviterbi(emission, Ptrans, Pini, obs_seq[[1]]) # Predicción de la estructura: 
                                                           # devuelve 1,2,3 en vez de C,E,H
  # Sustituir 1,2,3 por C,E,H
  struct = gsub('1', 'C', struct)
  struct = gsub('2', 'E', struct)
  struct = gsub('3', 'H', struct)

  confussion_this = table(struct, obs_str[[1]]) # Matriz de confusión de esta secuencia

  # Sumar esta matriz de confusión a la total
  for(j in rownames(confussion_this)){
    for(k in colnames(confussion_this)){
      confussion_total[j, k] = confussion_total[j, k] + confussion_this[j, k]
    }
  }
}

confussion_total
```

```{r}
tasa_error = sum(sum(confussion_total-diag(diag(confussion_total))))/sum(colSums(confussion_total))

tasa_error
```


## Ejercicio extra

En primer lugar calculamos los parámetros necesarios de la cadena de markov: vector inicial de probabilidades y matriz de transiciones
```{r}
# Vector inicial de probabilidades
Pi = rep(0,lalp)
names(Pi) = alphabet[[1]]

for (i in 1:nseq){
  seque <- strsplit(df$seq[i],"")
  idx = which(seque[[1]][1] == alphabet[[1]])
  Pi[idx] = Pi[idx]+1
}

Pi = Pi/nseq
Pi



# Matriz de transiciones
Pt = matrix(0, ncol=lalp, nrow=lalp)
colnames(Pt) = alphabet[[1]]
rownames(Pt) = alphabet[[1]]

for (i in 1:nseq){
  seque = strsplit(df$seq[i],"")
  pos1 = which(seque[[1]][1]==alphabet[[1]])
  for (j in 2:lseq){
    pos2 = which(seque[[1]][j]==alphabet[[1]])
    Pt[pos1,pos2] <- Pt[pos1,pos2]+1
    pos1 = pos2
  }
}

Pt = Pt/rowSums(Pt)
Pt


# Secuencia de máxima verosimilitud
seq = rep(0, 20) 

# Nueva matriz Pi*Pt
Pn = matrix(c(0), lalp, lalp)
colnames(Pn) = alphabet[[1]]
rownames(Pn) = alphabet[[1]]

# Tomamos logaritmos
Pi = log(Pi)
Pt = log(Pt)

# Búsqueda de la secuencia de máxima verosimilitud
v = Pi
for(i in 1:length(seq)){
  # Crear una matriz: Pi*Pt
  for(j in 1:nrow(Pt)){
    for(k in 1:ncol(Pt)){
      Pn[j,k] = v[j] + Pt[j,k]
    }
  }
  
  # Siguiente letra en la secuencia
  masProbable = which(max(Pn) == Pn, arr.ind = TRUE) # índices del elemento mayor de la matriz Pn
  seq[i] = names(v)[masProbable[1]] # el 2 indice (filas) indica la letra que elegimos
  
  # Actualizamos vector de probabilidad
  v = Pn[masProbable[1],]
}

seq
```


Cálculo de la verosimilitud:
```{r}
myloglik = function(Pini,Ptrans,alphabet,observation){
  lobs = length(observation)
  pos1 = which(observation[1] == alphabet)
  loglik = Pini[pos1]
  for (i in 2:lobs){
    pos2 = which(observation[i] == alphabet)
    loglik = loglik+Ptrans[pos1,pos2]
    pos1 = pos2
  }
  return(loglik)
}

myloglik(Pi, Pt, alphabet[[1]], seq)
myloglik(Pi, Pt, alphabet[[1]], strsplit('SEQWENCIAVERQSMILYES','')[[1]])
myloglik(Pi, Pt, alphabet[[1]], strsplit('FVCQHLVCQHLVCQHLVCQQ','')[[1]])

```

Podemos observar que se repite el patrón GER porque las transiciones G->E, E->R y R->G son las más probable. Es curioso que la secuencia más probable contenga estos aminoácidos pese a no ser los más frecuentes en la distribución empírica ni en la de equilibrio.

Por otro lado, la secuencia obtenida tiene una log-verosimilitud mucho mayor que la de las otras secuencias. 